臺灣桃園地方法院民事判決　　　　　　　95年度訴字第2056號
原　　　告　培昌企業有限公司
法定代理人　甲○○
訴訟代理人　連耀霖律師
複代理人　　李文輝律師
被　　　告　大陽洲營造有限公司
法定代理人　乙○○
訴訟代理人　丙○○
上列當事人間請求給付貨款事件，於民國96年8月30日辯論終結
，本院判決如下：
    主  文
被告應給付原告新台幣伍拾陸萬陸仟元及自民國九十五年十二月
五日起至清償日止，按週年利率百分之五計算之利息。
訴訟費用由被告負擔。
本判決第一項於原告以新台幣壹拾玖萬元供擔保後，得假執行。
    事實及理由
一、按訴狀送達後，原告不得將原訴變更或追加他訴，但請求之
    基礎事實同一者或不甚礙被告之防禦及訴訟之終結者，不在
    此限，民事訴訟法第255條第1項第2款、第7款定有明文。而
    此所謂請求之基礎事實同一，係指變更追加之訴與原訴之主
    要爭點有其共同性，各請求利益之主張在社會上可認為同一
    或關連，而就原請求之訴訟及證據資料，於審理繼續進行在
    相當程度範圍內具有同一性或一體性，得期待於後請求之審
    理予以利用，俾先後請求在同一程序得加以解決，避免重複
    審理，進而為統一解決紛爭。本件原告起訴時其訴訟標的為
    買賣之法律關係；嗣於本件訴訟進行中，原告追加依承攬之
    法律關係為其請求權基礎而為本件請求，核原告所為前開訴
    之追加，係基於同一基礎事實，且不甚礙被告之防禦及訴訟
    之終結，應予准許，合先敘明。
二、本件原告起訴主張：
  (一)被告於民國94年12月29日分別向原告訂購LED 線型燈管（含
    控制器、驅動器及安裝施工費）新台幣（下同）938,000 元
    ，及LED 室外電子鐘溫度計（含衛星接收器、施工吊車費）
    442,000元（下合稱系爭貨品），貨款合計共138萬元，嗣原
    告依約已全部交付並安裝完畢，惟被告僅支付814,000 元，
    尚積欠566,000 元之貨款未為給付，屢經催討，猶未獲置理
    。按原告卷附提出2紙LED產品報價單及附件（下稱系爭報價
    單）載明，買賣之LED 貨品與安裝施工均單獨標價，分開計
    算，因此本件契約應屬買賣與承攬混合契約類型，亦即 LED
    貨品部分為買賣契約，安裝施工部分為承攬契約，始符合兩
    造締約之真意。依民法第321條、第322條規定，本件被告為
    一部清償時，並未指定抵充之債務，且被告之清償獲益及清
    償期均相等，自應按比例清償其一部，故按前述買賣價金與
    承攬報酬所占本件買賣總金額比例分別為：LED 線型燈管（
    含控制器、驅動器）占57.5%、安裝施工費占10.4%、LED 室
    外電子鐘溫度計（含衛星接收器）占29.9% 、施工吊車費占
    2.2%，則被告所積欠貨款566,000元，其中494,684元（計算
    式：566,00 0｛57.5%＋29.9%｝＝494,684 ）為買賣貨款
    ，餘71,316元（計算式：566,000｛10.4%＋2.2%｝＝71,3
    16元）則為承攬報酬，原告得分別請求。
  (二)被告向原告訂購系爭貨品當時，曾提出其所承攬陽明公園地
    標新建工程之合約E-O1圖說，向原告表明該圖說上之參考廠
    牌新文豐、雷德、安柏等照明燈具之廠商，皆無法提供 LED
    燈管，且LED燈管規格0.2 cm×32cm×1.1cm，市面上無法購
    得相同尺寸，遂詢問原告能否提供其他規格之LED 燈管，原
    告亦明白告知並無合約圖說之規格，但有其他規格之LED 燈
    管可供替代，被告亦從未要求原告提供系爭貨品之出廠證明
    ，系爭報價單上僅約定規格及功能，並無約定使用何廠牌，
    且一般LED 燈管皆無標明廠牌之居多，況前開工程契約規格
    ，亦無約定廠牌。嗣被告偕同桃園市公所人員及監造人員，
    在桃園市○○路154 號由原告首次測試，第二次被告再向原
    告借用整組LED 線型燈組，在青溪公園管理所與桃園市公所
    人員及監造人員共同進行測試後，被告始決定向原告訂購系
    爭貨品。原告並未保證被告訂購之系爭貨品，優於桃園市公
    所指定之原設計規格，絕對能通過檢驗等語，蓋規格廠牌不
    同之燈管，本難比較孰優孰劣，並原告從未製作「LED 材料
    同等品比較表」提供予被告參考，本件買賣之LED 燈管規格
    ，自應以系爭報價單上所載為依據。至桃園市公所為何以系
    爭貨品與前開工程合約之原設計不符而拒絕驗收，被告刻向
    桃園市公所申請變更工程合約中，此為被告與桃園市公所間
    合約糾紛，與本件買賣與承攬混合契約無涉，被告不得遽以
    桃園市公所未完成驗收，而拒絕給付貨款及承攬報酬。是兩
    造既合意系爭報價單所載之規格、價金、數量為買賣之內容
    ，並原告已依約交付、安裝完竣，即無所謂不完全給付或買
    賣之物瑕疵之問題，被告主張同時履行抗辯，自無理由。
  (三)原告依約將系爭貨品安裝完峻後，經測試均可點燈啟用，品
    質並不良。被告曾應桃園市公所要求，將已經安裝完妥之LE
    D 燈管，抽樣送中央大學光電研究所及台北科技大學檢驗，
    原告同配合至現場按檢驗人員之指示拆卸燈管送驗，檢驗結
    果，品質、規格均符合系爭報價單之記載。之後，原告亦曾
    應被告函文要求，將所安裝之陽明公園LED 燈管整修開燈，
    原告隨即在被告公司員工監視下，將原拆卸檢驗之LED 燈管
    裝回，再作機電之調整、測試，並予開燈完竣，因此原告自
    交付系爭貨品並安裝後，持續配合被告做服務之工作，並非
    如被告所辯，置若罔聞。
  (四)被告在向原告購買系爭貨品當時，明知與桃園市公所合約所
    定規格不符，亦明知合約所定規格為市面上所無，本應先與
    桃園市公所商議變更合約規格，再行採購，然被告並不循此
    法，執意向原告購買系爭貨品，則被告對於所購系爭貨品，
    因規格不符桃園市公所要求，工程不予驗收，如因此遲延遭
    桃園市公所扣減工程款，被告應自負其責，不應轉嫁原告承
    擔。另關於系爭貨品之檢驗費用負擔，依系爭報價單備註欄
    載明：「左列產品（指系爭貨品）為特殊製品，如需送請任
    何單位審驗、檢驗請客戶自行送驗，本公司（指原告）概不
    負責。」，因此被告自行將系爭貨品，委請台北科技大學及
    中央大學光電研究所進行檢驗，所支出之相關費用，自應由
    被告負擔。為此，爰依買賣及承攬之法律關係，提起本件訴
    訟，並聲明：1.被告應給付原告566,000 元，及自支付命令
    繕本送達翌日起至清償日止，按週年利率5%計算之利息。2.
    願供擔保，請准為假執行之宣告。
三、被告則以：
  (一)被告前因承攬桃園市公所之陽明公園地標新建工程，而向原
    告訂購系爭貨品，且原告於本件訴訟亦自承被告向其訂購當
    時，曾對其提出被告所承攬前開工程之E-O1圖說，是原告明
    知被告向其購買系爭貨品係使用於前開工程，其應提出 LED
    燈管廠牌及出廠證明而未提出，並在被告購買系爭貨品前，
    原告曾提出4紙「LED材料同等品比較表」，保證系爭貨品優
    於桃園市公所指定之貨品，通過驗收無虞，被告始同意購買
    ，則原告就系爭貨品能否通過桃園市公所驗收，自應承擔保
    證責任。如今系爭貨品之LED 燈管因亮度與原設計不符而未
    通過驗收，原告何能反稱與被告間僅係單純之買賣關係，被
    告與桃園市公所間之工程合約糾紛與其無涉，在系爭貨品未
    經桃園市公所驗收前，原告逕向被告催索買賣尾款，顯非依
    誠實及信用方法行使權利。是系爭貨品既未通過檢驗，原告
    顯然有給付不完全之情，在桃園市公所通過驗收前，被告自
    得行使同時履行抗辯權，拒絕給付其餘買賣尾款。
  (二)依一般常情，原告於接獲被告通知系爭貨品未通過驗收後，
    理應尋求各種方式予以修正改繕，以期系爭貨品通過檢驗，
    然原告竟置不理會，致被告所承攬前開工程遲無法通過驗收
    ，將因延誤工期而遭桃園市公所扣減工程款，被告之工程款
    損失，自應由原告承擔賠償責任。再被告為謀求系爭貨品得
    通過檢驗，乃委請台北科技大學及中央大學光電研究所進行
    檢驗，分別支出16,000元、 6萬元之檢驗費用，亦應由原告
    負擔。被告刻與桃園市公所及監造單位折衝商議材料規格及
    工期事宜，在桃園市公所未通過驗收結算工程款前，被告難
    以計算原告應負擔之金額，而與本件買賣尾款相互扣抵，是
    原告逕為起訴求被告給付買賣尾款，應非有理等情，資為抗
    辯，並聲明：原告之訴及假執行均駁回。
四、原告起訴主張：被告於94年12月29日分別向原告訂購LED 線
    型燈管（含控制器、驅動器及安裝施工費）938,000 元，及
    LED 室外電子鐘溫度計（含衛星接收器、施工吊車費）442,
    000 元，貨款合計共138 萬元，嗣原告依約已全部交付並安
    裝完畢，惟被告僅支付814,000 元，尚積欠566,000 元之貨
    款未為給付之情，業據提出ＬＥＤ產品報價單二紙、ＬＥＤ
    產品線型燈規則（100 公分）、室外型ＬＥＤ時間溫度顯示
    器產品規格等影本為證，並為被告所不爭執，原告此部分之
    主張堪信為真實。
五、被告抗辯：原告有保證系爭貨品優於桃園市公所指定之貨品
    通過驗收無虞，系爭貨品現既未經桃園市公所驗收，被告自
    得行使同時履行抗辯權，拒絕給付尾款等情。然為原告所否
    認，被告並無法舉證證明兩造間有上開約定，是被告此部分
    之抗辯已不足採。且觀諸原告提出之ＬＥＤ產品報價單二紙
    約定付款方式為訂金30% 餘款貨品到達指定地點交貨票期7
    天之情，並未有通過驗收方給付尾款之約定，益見被告之抗
    辯不足採信。
六、被告又抗辯：為謀求系爭貨品得通過檢驗，乃委請台北科技
    大學及中央大學光電研究所進行檢驗，分別支出16,000元、
    6 萬元之檢驗費用，亦應由原告負擔之情，為原告所否認。
    經查：且觀諸原告提出之ＬＥＤ產品報價單二紙（原證二）
    上備註欄載明「左列產品為特殊製品如需送請任何單位審驗
    、檢驗請客戶自行送驗，本公司概不負責。」等語，審酌被
    告對上揭報價單並不爭執，則兩造既有約定原告不負擔檢驗
    費用，是被告抗辯應由原告負擔檢驗費用云云，亦不足採。
七、綜上所述，本件原告已依約將系爭貨品安裝完成，依兩造訂
    定之ＬＥＤ產品報價單二紙之約定付款方式為訂金30% 餘款
    貨品到達指定地點交貨票期7 天之情，被告自應給付系爭貨
    品之尾款，是原告依買賣及承攬法律關係請求被告應給付原
    告新台幣伍拾陸萬陸仟元及自支付命令送達翌日（即九十五
    年十二月五日）起至清償日止，按週年利率百分之五計算之
    利息，為有理由，應予准許。另原告陳明願供擔保，聲請宣
    告假執行核無不合，爰酌定相當擔保金額准許之。
八、本件事證已臻明確，兩造其餘攻擊防禦方法及其他未經援用
    之證據，經斟酌尚無礙於本院前述之認定，無一一論究之必
    要。
九、結論：原告之訴為有理由，依民事訴訟法第78條、第390 條
    第2 項，判決如主文。
中    華    民    國    96    年     9     月    13   日
                       民事第一庭法　官　吳爭奇
上為正本係照原本作成。
如對本判決上訴，須於判決送達後20日內向本院提出上訴狀。
中　  華　　民　　國　　96　　年　　 9　   月　　13   日
                                 書記官　梁麗雲
